【裁判字號】    88,訴,390
【裁判日期】    890126
【裁判案由】    妨害自由等
【裁判全文】
臺灣雲林地方法院刑事判決                          八十八年度訴字第三九號
    公  訴  人  臺灣雲林地方法院檢察署檢察官
    被      告  戊○○
    選任辯護人  黃璧川
右被告因妨害自由等案件，經檢察官提起公訴（八十八年度偵緝字第一一二號），本
院判決如左：
    主  文
戊○○共同以非法方法，剝奪人之行動自由，處有期徒刑壹年。
戊○○被訴意圖營利供給賭場所及聚眾賭博罪部分無罪。
    事  實
一、戊○○因乙○○前積欠其借款新台幣〔下同〕一百十五萬元，先後返還八十五萬
    元，尚欠三十萬元，因久未歸還，為逼使乙○○還債，乃於八十七年五月二十一
    日二十三時許，夥同年籍不詳之三名成年男子及一名成年女子，共同基於妨害自
    由之犯意聯絡，前往雲林縣斗南鎮二重溝八五號丁○○住處，向適於丁○○上揭
    住處泡茶之乙○○索債，因乙○○無力清償，戊○○斯時頓生不滿，乃由同夥之
    一不詳年籍成年男子，以預藏之不明槍枝，用槍柄毆打乙○○額頭，致乙○○受
    有額頭裂傷等傷害（傷害部分未據告訴），旋將乙○○押入預備之小客車後座，
    由其中不詳年籍成年女子開車，其餘同夥連同戊○○在內之四人，分別坐於該車
    之前後座，將乙○○挾持押往甲○○位於雲林縣斗南鎮西伯里三十七號之舊宅，
    繼續逼債。嗣因懷疑有人報案，且乙○○又認識甲○○，始將乙○○釋放，剝奪
    乙○○之行動自由。
二、案經雲林縣警察局斗南分局報請臺灣雲林地方法院檢察署檢察官偵查起訴。
    理  由
壹、有罪部分
一、訊之被告戊○○，矢口否認有右揭犯行，辯稱略以：乙○○約被告於八十七年五
    月二十一日晚上，到雲林縣斗南鎮二重溝八十五號處付款，結果被告當日搭乘遊
    覽車，並包計程車到乙○○處，因言語衝突互相毆打，之後乙○○帶被告到雲林
    縣斗南鎮西伯里三十七號並遇到甲○○，甲○○與被告及乙○○均相識，甲○○
    於檢察官及本院調查時，證以乙○○與被告在該處恰談事情，未見有暴力行為，
    亦未見有其他人，難認被告有妨害自由云云。惟查，右揭事實，已據被害人乙○○指述綦詳，核與證人丁○○於警訊時證以：當時伊與乙○○及丙○○在斗南鎮
    明昌里二重溝八十五號住處聊天，忽然看見戊○○率其前妻及二名不詳男子進來
    ，就持手槍抵住乙○○，並押往外面，此間用槍柄毆擊乙○○時，戊○○所持之
    手槍內彈匣剛好掉落於地上，並跳出二顆子彈，因戊○○押住乙○○時，未發覺
    掉落於地上之彈匣有子彈跳出，所以只檢彈匣起來裝回手槍內，就強押乙○○駕
    車出去，全程情形伊有目睹一切等語；於本院審理時證以：當時乙○○先到伊那
    裡，被告之後才到，被告進來就〔侯〕用槍頭打乙○○，伊看到之後害怕就逃走
    ，之後的事我就不知道了，如何打乙○○不清礎，被告夥同四個人去，搭乘何工
    具不知道，只看到槍頭．．．是黑色的，與警員配帶的差不多，打了之後彈匣〔
    夾〕掉下來，伊有看到，之後伊就逃走了，沒有看到子彈掉落等語；證人甲○○
    於警訊時證稱：伊看見戊○○及前妻陳賴玉強押乙○○到伊舊宅時，伊因不知道
    戊○○等人要做何事情，伊就離開等語；證人丙○○屢經本院傳喚無著，惟據其
    於警訊時證以：當時伊與乙○○在丁○○居住地方聊天，此時戊○○率二男一女
    進來便持手槍抵住乙○○後，用槍拖柄擊打頭部，後押走乙○○時，彈匣內跳出
    兩顆子彈，戊○○他們不知道，事後伊通知丁○○巡找到子彈等語。綜合上揭證
    人證述，就被告戊○○夥同人數，究為多少人部分，雖有些微出入，惟對於戊○○同夥以不明槍枝之槍柄，毆打乙○○頭部並強押乙○○外出部分，則證述吻合
    ，顯見證人丁○○、甲○○、丙○○此部分證述，互核吻合，應屬可採。參以被
    害人乙○○確實於事發翌日即八十七年五月二十二日一時十五分就診，其頭部受
    有額頭兩處裂傷等情，復有驗傷診斷書可憑。是被害人乙○○指述稱被告戊○○
    於八十七年五月二十一日二十三時許，夥同年籍不詳之三名成年男子及一名成年
    女子，前往上揭丁○○住處索債，由同夥之一不詳年籍成年男子，以預藏之不明
    槍枝，用槍柄毆打其頭部，並將其押入預備之小客車後座，由該其中之年籍不詳
    成年女子開車，其餘連同戊○○在內之四人，挾持其分別坐於該車之前後座，將
    其押往甲○○上揭舊宅繼續逼債等情，應屬實在。至被告戊○○固辯稱其到乙○○處，因言語衝突互相毆打云云，已為被害人乙○○否認，亦與上揭證人證述不
    合，所辯應係犯後飾之舉，實無足取。又證人甲○○事後於檢察官偵查時，翻異
    前詞證以伊沒有這麼說〔看到戊○○及賴玉強押乙○○到伊舊宅〕，伊是向警方
    說伊有看到戊○○和乙○○在屋內，但伊並未說有看到戊○○的前妻賴玉，而且
    當時是夜間，伊也有看到戊○○旁邊有一個女的等語；於本院審理時證以：有見
    到他們兩個〔指戊○○、乙○○〕是坐在椅子上，好像是在談事情，他們兩人應
    該有看到伊〔從〕樓上走下來，沒有看到戊○○帶四、五人，他們在談何事情，
    不知道等語，核證人甲○○於警訊及偵審中之證述，前後不符，又與證人丁○○
    、丙○○等人證述有間，是證人甲○○事後於檢察官偵查及本院審理所為證述，
    應係避重就輕而迴護被告戊○○之舉，此部分所證，既與上情不合，自無足採。
    事證明確，被告妨害自由犯行，應堪認定。
二、核被告所為，係犯有刑法第三百零二條第一項之非法剝奪人之行動自由罪行。被
    告夥同四名年籍不詳者，持不明槍枝毆打並押走乙○○部分，有關槍枝部分並未
    予扣案；且掉落之子彈，經鑑定結果認不具殺傷力，復有內政部警政署刑事警察
    局鑑定通知書可佐。是該槍枝既未扣案，是否屬槍砲彈藥刀械管制條例所規範之
    槍枝，即無從認定，併此敘明。被告與四名年籍不詳者間，有犯意連絡及行為之
    分擔，均為共同正犯。爰審酌被告戊○○為討債一時細故，竟夥眾滋事，敗壞善
    良社會風氣，犯後仍極力狡飾，本應處以重刑，惟參酌被告並無前科紀錄，所造
    成之危害程度，被害人之傷害程度，及其犯罪動機、目的、手段、犯後態度等一
    切情狀，量處如主文所示之刑。
貳、無罪部分
一、公訴意旨略以：被告戊○○於民國八十六年七、八月間，意圖營利，以雲林縣斗
    南鎮○○路○段六十七巷二十四號二樓住處，作供賭博場所、並聚眾賭博等情，
    因認被告戊○○涉犯刑法第二百六十八條之意圖營利供給賭博場所、及聚眾賭博
    罪嫌云云。
二、按犯罪事實應依證據認定之，無證據不得推定其犯罪事實；不能證明被告犯罪者
    ，應諭知無罪之判決，刑事訴訟法第一百五十四條、第三百零一條第一項分別定
    有明文。又告訴人之告訴，係以被告受刑事訴追為目的，是其陳述是否與事實相
    符，仍應調查其他證據以資審認；認定不利於被告之事實，須依積極證據，茍積
    極證據不足為不利於被告事實之認定時，即應為有利於被告之認定，更不必有何
    有利之證據，最高法院著有五十二年台上字第一三００號、三十年上字第八一六
    號判例可循。公訴人認被告戊○○涉犯刑法第二百六十八條之意圖營利供給賭博
    場所、及聚眾賭博罪嫌，無非係以被害人乙○○之指述，以被告戊○○提供撲克
    牌及點心，並借錢給賭客，供作賭資等情為其論據。惟訊據被告戊○○堅決否認
    有意圖營利供給賭博場所、及聚眾賭博情事，辯稱：伊為外地人，因工作而住居
    斗南，所謂聚眾賭博，究聚何人，應與乙○○有所認識，若謂被告有抽頭行為，
    則與乙○○共同賭博之人，其說詞應與乙○○一致方是，伊因朋友前來家中泡茶
    聊天，閒聊之餘，利用被告住所偶而互相賭博，伊未有意圖營利供給賭博場所、
    及聚眾賭博等語。
三、經查，被告戊○○對於因有朋友前來上揭住處泡茶，乃利用其住處供人偶而玩賭
    ，並未有抽紅意圖營利情事，已迭經被告戊○○供明，核與證人丁○○於檢察官
    偵查證以：先前伊曾到戊○○住處和他賭樸克牌，伊發見樸克牌有問題，戊○○
    說玩的人那麼多，他不知道樸克牌是誰拿來的，他同意伊輸的二十幾萬元六、七
    折，後來伊在右開時地和乙○○一起去戊○○的住處賭樸克牌時，伊先玩輸了一
    百零幾萬元，當時伊付現金五十幾萬元給戊○○，現在還欠他五十幾萬元，當時
    伊覺得怪怪的，就私下拿走一副樸克牌，沒有讓戊○○知道，伊拿給朋友檢查，
    朋友說樸克牌直角上方塊圖案大小不一樣，伊就把該副樸克牌交給乙○○等語；
    於本院審理時證以乙○○之前沒有到這裡賭博過，曾經到伊住的地方泡茶，當天
    伊找他一起去長安路一段六十七巷二十四號二樓〔即被告戊○○住處〕泡茶，泡
    茶之後才賭博，當天乙○○有向〔與〕被告借錢，借多少錢不清礎，賭博沒有抽
    紅，乙○○只賭那一次，是用樸克牌賭博，乙○○之前認識戊○○，曾經在伊那
    裡泡茶等語。綜合證人丁○○上述證詞，乃懷疑被告戊○○有設局詐賭情形，並
    未證明有意圖營利賭博抽紅情事，尚難僅憑乙○○之片面指述，而據予採信。再
    者，被害人乙○○於八十八年二月八日、同年三月七日報案時，亦僅報案稱戊○○疑有設局詐賭，亦未指述被告戊○○有意圖營利賭博情事，尚無證據證明被告
    有意圖營利賭博情事。此外，被害人乙○○亦稱丙○○並未參與賭博，已經其指
    明，其復未能提供其他參與賭博之人，以供本院進一步調查被告戊○○有無意圖
    營利之情，尚難僅憑乙○○之片面指述，遽予認定被告戊○○有意圖營利供給賭
    博場所、及聚眾賭博情事。至被告戊○○另涉刑法第二百六十六條第一項之賭博
    罪嫌部分，因已罹追訴權時效，爰不另為移送之諭知；又被告戊○○是否設局詐
    賭，而另犯詐欺罪嫌，此部分應由檢察官另行偵查，上揭部分既未經檢察官起訴
    ，本院自不得審究，附帶敘明。
據上論斷，應依刑事訴訟法第二百九十九條第一項前段、第三百零一條第一項，刑法
第二十八條、第三百零二條第一項，罰金罰鍰提高標準條例第一條前段，判決如主文
。
本案經檢察官徐維嶽到庭執行職務
中      華      民      國      八十九      年    一    月    二十六    日
                                        臺灣雲林地方法院刑事第一庭
                                            法    官  林  秋  火
右正本證明與原本無異。
如不服本判決，應於判決送達後十日內，向本院提出上訴狀。（須附繕本）
                                            書 記 官  謝  俊  森
中      華      民      國      八十九      年    一    月    二十六    日
刑法第三百零二條
私行拘禁或以其他非法方法，剝奪人之行動自由者，處五年以下有期徒刑、拘役或三
百元以下罰金。
因而致人於死者，處無期徒刑或七年以下有期徒刑，致重傷者，處三年以下十年以下
有期徒刑。
第一項之未遂犯罰之。


司法院資訊處製作；財團法人民間司法改革基金會備份。
